臺灣臺南地方法院民事裁定　　　　　 100年度消債更字第82號
債　務　人　鄭素珍
代　理　人　宋錦武律師
上列聲請人因消費者債務清理事件聲請保全處分，本院裁定如下
：
    主  文
聲請駁回。
    理  由
一、本件聲請意旨略以：債務人前向鈞院聲請更生在案，惟債權
    人萬榮行銷股份有限公司、台新資產管理股份有限公司、第
    一金融資產管理股份有限公司及國泰世華商業銀行股份有限
    公司正就債務人對第三人建寅企業股份有限公司之薪資聲請
    強制執行。上開薪資債權，係債務人僅有之收入，現遭強制
    扣薪三分之一，實有急迫非立即處理不可，否則聲請人之財
    產或償債能力即有嚴重短少、滅失或不足，致債權人不能受
    償或嚴重不公情形發生，爰依消費者債務清理條例第19條規
    定，請求准予為債務人財產之保全處分等語。
二、按法院就更生或清算之聲請為裁定前，得因利害關係人之聲
    請或依職權，以裁定為下列保全處分：一債務人財產之保全
    處分；二債務人履行債務及債權人對於債務人行使債權之限
    制；三對於債務人財產強制執行程序之停止；四受益人或轉
    得人財產之保全處分；五其他必要之保全處分，消費者債務
    清理條例第19條第1 項固有明文規定。惟法院裁定開始更生
    程序後，除有擔保及有優先債權之債權外，對於債務人不得
    開始或繼續訴訟及強制執行程序；又更生程序終結時，依第
    48條不得繼續之強制執行程序，視為終結；同法第48條第2
    項及第69條後段亦定有明文。揆諸前揭立法意旨及目的，於
    有急迫情事須就債務人之財產為保全，否則更生之目的將無
    法達成，或為保障債務人之自用住宅借款特別條款協議權、
    擔保權消滅權之行使，於法院為更生或清算准駁之裁定前，
    方認有以裁定為保全處分之必要。除此之外，難謂只要債務
    人一旦為更生或清算之聲請，於法院裁定開始更生或清算前
    ，不問何種原因或有無保全之必要，債務人僅需抽象描述為
    維持債權人間之公平受償及確保債務人經濟生活之重建，即
    認對於債務人之財產有以保全處分限制債務人履行債務及債
    權人行使債權之必要。
三、經查：
  (一)債務人雖主張其現有薪資遭本院100 年1月3日南院龍99司執
    慎字第101604號執行命令、100年5月16日南院龍100 司執賢
    字第34775號執行命令、100年5月31日南院龍100司執賢字第
    41495號執行命令及100年6月24日南院龍100司執賢字第4783
    5 號執行命令予以強制執行中，惟核債務人異議意旨中僅空
    泛敘明債務人薪資債權因現遭上開執行命令強制扣薪，實有
    急迫非立即處理不可，否則聲請人之財產或償債能力即有嚴
    重短少、滅失或不足，致債權人不能受償或嚴重不公情形發
    生云云，難認已釋明於本院裁定准予更生程序前有何必須予
    以保全處分之緊急或必要情形。
  (二)依債務人提出之財產及收入狀況說明書內財產目錄資料觀之
    ，債務人名下並無不動產（見本院卷第7 頁），故應無自用
    住宅借款債權，足見本件更生之聲請，於本院為更生准駁之
    裁定前，並無經由保全處分保障債務人之自用住宅借款特別
    條款協議權、擔保權消滅權之行使或對其財產為保全處分之
    必要。次依債務人提出之債權人清冊（見本院卷第8 頁），
    其債權性質均為無擔保權及優先權之債權，若本院裁定准許
    債務人進行更生程序，依前開規定，上開無擔保權及優先權
    之債權人即不得開始或繼續訴訟或強制執行程序，債務人並
    得以裁定准許後取得之薪津、執行業務所得或其他固定收入
    履行更生方案，並無更生目的無法達成之情形；且更生程序
    主要係以債務人於法院裁定開始更生程序後之薪資、執行業
    務所得或其他固定收入作為更生方案之償債來源，是法院於
    裁定開始更生程序前，顯無以保全處分限制債權人對於債務
    人薪資債權強制執行之必要，故於法院裁定准予更生程序前
    ，除非別有緊急或必要之情事，債權人依法得行使債權或為
    強制執行之權利應不受影響。
  (三)又查債務人現任職於建寅企業股份有限公司，依債務人提出
    之收入狀況說明書及勞工保險被保險人投保資料表所示（見
    本院卷第7頁、第15頁），其每月薪資收入約為17,880 元，
    衡諸本院99年度司執字第101604號、100年度司執字第34775
    號、100年度司執字第41495號及100年度司執字第47835號強
    制執行事件，執行法院對於債務人之薪資債權實施強制執行
    時，一般僅於債務人每月得支領之各項薪津於3分之1，及年
    終、考核、績效獎金及其他獎金於4分之3範圍內為強制執行
    ，是債務人每月應領薪資縱經扣除強制執行所扣押之部分，
    仍約有11,920元之金額可供支用，已預留維持債務人所必需
    之生活費用，且該部分之執行有助於債務人債務之減少，基
    此，亦難認債權人就債務人之薪資債權為強制執行，將有礙
    於嗣後債務人更生程序之進行與更生目的之達成。況各債權
    人之債權清償期有先後、取得執行名義之順序亦有先後，在
    尚未依同法第48條不得繼續強制執行程序前，強令各債權人
    不得開始或繼續強制執行程序，難認符合使債權人公平受償
    之真意。從而，債務人聲請就薪資債權部分為保全處分，難
    謂有理由，應予駁回，爰裁定如主文。
中    華    民    國   100    年    8     月    3     日
                  民事第一庭    法  官  侯明正
以上正本係照原本作成。
如對本裁定抗告須於裁定送達後10日內向本院提出抗告狀，並應
繳納抗告費新臺幣1,000元。
中    華    民    國   100    年    8     月    3     日
                                書記官  程欣怡